臺灣高等法院高雄分院刑事判決　　　　　　　　　九十一年度上易字第一六一七號
　　上　訴　人　台灣高雄地方法院檢察署檢察官
　　被　　　告　甲○○○
右上訴人因被告偽造文書案件，不服臺灣高雄地方法院九十一年度易字第五五六號中
華民國九十一年九月二十七日第一審判決（起訴案號：臺灣高雄地方法院檢察署九十
一年度偵字第九三二號），提起上訴，本院判決如左：
      主  文
上訴駁回。
      理  由
一、公訴意旨略以：被告甲○○○明知其所有坐落高雄市○○區○○段三小段七四○
    之四、七四○之十三、七四六之三三地號土地及同段九四九、六六七五、三○○
    九號建物（下稱系爭不動產）之所有權狀係在其夫曾俊寬保管中，並無遺失之情
    形，竟於民國九十年三月二日，向高雄市政府地政處三民地政事務所申報前揭所
    有權狀遺失而請求補給，使該所承辦人員將此不實事項登載於職務上掌管之公文
    書上，並依土地登記規則予以公告，足生損害於登記之正確性。嗣為曾俊寬發現
    而提出異議，始查得上情。因認被告涉有刑法第二百十四條之使公務員登載不實
    罪嫌。
二、公訴人認被告涉有刑法第二百十四條之使公務員登載不實罪嫌，係以告發人曾俊
    寬之指訴，及有高雄市政府地政處三民地政事務所（下稱三民地政事務所）土地
    登記案件公告通知書、高市地民一字第二一一七號函、異議書各一紙附卷可佐，
    資為論據。惟訊據被告堅決否認有使公務員登載不實之犯行，辯稱系爭不動產之
    所有權狀均由自己保管，嗣因尋找不著，經詢問夫曾俊寬，亦表示不知情，因而
    以遺失申請補發，並非謊報遺失等語。
三、經查：
    (一)被告於九十年三月二日向三民地政事務所以系爭不動產所有權狀遺失為由申請
      補發，經該地政事務所承辦人員依土地法第七十九條第二款及修正前土地登記
      規則第一百二十一條第一項規定，於九十年三月五日公告，嗣經被告之夫曾俊
      寬於同年月七日提出異議，三民地政事務所乃於同年月十二日駁回被告補發聲
      請等情，有三民地政事務所九十一年二月二十一日高市地民一字第一九九七號
      函附申請書、切結書、登記清冊、異議書、駁回理由及三民地政事務所九十一
      年八月二十二日高市地民一字第０九一０００九六四六號函附九十年三月五日
      高市地民一字第一九三一號公告在卷可稽（見原審卷第八～十四、七二頁），
      固堪認定。
    (二)然刑法第二百十四條之使公務員登載不實罪，以不實之事項已使公務員登載於
      其所掌之公文書，並足以生損害於他人或公眾為其構成要件，是必行為人已以
      欺騙之方法使不知情之公務員將不實之事項登載於職務上所掌之公文書，始克
      成立，如果公務員並未或尚未依行為人之欺騙將不實事項予以登載，尚不能遽
      以該罪相繩（最高法院六十九年度台上字第七三二號判例、七十一年度台上字
      第四九八四號判決可資參照）。又依土地法第七十九條第二款及修正前土地登
      記規則第一百二十一條第一項規定，地政事務所辦理補發所有權狀作業程序，
      於接收申請補給所有權狀案件後，應即依法審查，並應於登記申請書內簽註審
      查意見及日期後簽名或蓋章。復應經地政機關公告三十日，公告期滿無人就該
      滅失事實提出異議後，始登載於職務上所掌之簿冊及補給新所有權狀。是辦理
      補發所有權狀作業程序，非僅地政事務所依申請人之申請登簿收件即可為之。
      從而被告以所有權狀遺失為由向三民地政事務所申請補發後，於公告期間，即
      因被告夫曾俊寬提出所有權狀異議，而遭三民地政事務所駁回，已如前述，是
      三民地政事務所既未將所有權狀遺失之不實事項予以登載於職務上所掌之公文
      書，被告即無可成立刑法第二百十四條之使公務員登載不實罪。
    綜上所述，被告使公務員登載不實之犯行，即屬不能證明。
四、原審以不能證明被告犯罪，諭知被告無罪之判決，核無不合，檢察官上訴意旨，
    仍執前詞，指摘原判決不當，為無理由，應予駁回。
據上論結，應依刑事訴訟法第三百六十八條，判決如主文。
本案經檢察官沈紹嘉到庭執行職務。
中      華      民      國    九十一    年    十二      月    二十四    日
                              臺灣高等法院高雄分院刑事第一庭
                                  審判長法官  曾永宗
                                        法官  邱永貴
                                        法官  郭玫利
右正本證明與原本無異。
不得上訴。
                                  法院書記官  鄭靜芳
中    華    民    國      九十一      年      十二      月    二十五    日
